【裁判字號】    89,易,1380
【裁判日期】    891219
【裁判案由】    傷害
【裁判全文】
臺灣彰化地方法院刑事判決                        八十九年度易字第一三八號
    公  訴  人  臺灣彰化地方法院檢察署檢察官
    被      告  丁○○
右列被告因傷害案件，經檢察官提起公訴 (八十九年度偵字第四一三二號)，本院判
決如左：
    主    文
丁○○傷害人之身體，處拘役拾日，如易科罰金，以佰元折算壹日。
    事    實
一、丁○○為彰化縣田中鎮大社里里長，因其祖庴基地屬丙○○（女、民國十六年三
    月十五日出生）所有，彼此間時有爭端，其風聞丙○○在外對街坊鄰居講其壞話
    ，遂於民國八十九年五月一日夜間九時三十分許，至彰化縣田中鎮○○路○段七
    六四巷三十三號丙○○住處，進入客廳，質問有無此事，而與丙○○發生爭吵，
    丙○○否認，丁○○進而欲拉丙○○外出與他人對質，丙○○不肯，丁○○即基
    於傷害之不確定故意之犯意，出手強拉丙○○手腕，走到客廳鋁門時，因見丙○○仍執意抗拒不願外出，其即將丙○○手放開，以致丙○○因身體重心不穩，向
    後傾倒而頭部撞擊鋁門，丙○○因而受有頭枕部挫傷之傷害。
二、案經丙○○訴由彰化縣警察局田中分局報告臺灣彰化地方法院檢察署檢察官偵查
    起訴。
    理    由
一、訊據被告丁○○固坦承有因祖庴房屋與告訴人丙○○所有土地間糾紛，並於上開
    時地至告訴人家大門前，與告訴人爭吵之事實不諱，惟辯稱：伊當時舉家欲回家
    吃飯，並沒有進入告訴人客廳，僅站在告訴人圍牆外大門口與告訴人爭吵，沒有
    拉扯及出手傷害告訴人云云。
二、惟查，右揭犯罪事實迭經告訴人於警訊、偵查中及本院指訴相當詳細，核與其孫
    郭志峰（民國七十九年次）、郭誠輝（民國七十四年次）於檢察官偵查中證稱：
    「當時我們在客廳看電視（一人在做功課），被告一進來很大力推開鋁門，將我
    祖母拉出去，我祖母不從，被告將我祖母放開，我祖母才摔倒受傷，被告當時很
    大聲。」等語相符，渠二人雖係年幼，惟已有相當識別能力，應無誤認之虞，況
    告訴人於第一次偵查庭已舉出該二人在客廳目睹。且據告訴人之子郭水智於本院
    供稱：「伊本來不知道其母親（告訴人）會去田中派出所告被告傷害罪嫌，係告
    訴人自己去的，因本件事情發生時伊在房間內，迨出來時，被告已走到伊家大門
    口，並大聲嚷嚷，被告於五月三日又來爭執，告訴人才自行去警局告訴、做筆錄
    ，警察說傷害要有診斷書為憑，我才帶告訴人去驗傷」等語，核與告訴人於警訊
    供述一致，並有驗傷診斷書一紙，及告訴人之子郭水智提出之其住處略圖、客廳
    內外與大門照片共五張可按比對。至被告雖提出有在場鄰居乙○○、甲○○可證
    明其未進入屋內傷害告訴人云云，經檢察官指揮轄區彰化縣警察局田中分局警員
    前往查訪，結果該二人均稱：「當時聽到外面有人大聲吵架，伊二人好奇探頭往
    外看，看見丁○○站在丙○○家大門前與丙○○大聲吵架，伊二人即進入屋內，
    沒有看見丁○○是否進入丙○○家中打傷丙○○」等語，有查訪紀錄表可稽。惟
    本件傷害情事發生於告訴人客廳內，渠二人衡情並未看見，又依告訴人及其子郭
    水智之供述，並參以告訴人係頭枕部挫傷係撞到鋁門等情，被告當時應已離開告
    訴人客廳，走出大門外，適時，鄰居乙○○、甲○○僅聽到被告與告訴人仍爭吵
    中而已。且本件係被告拉告訴人手欲外出，於客廳鋁門時放手使告訴人傾倒受傷
    ，時間應甚短暫，鄰居乙○○、甲○○既未在屋內，無從全程觀看，渠二人於警
    訊供詞自不足為有利於被告。又被告之妻賴吳玉果、子賴啟泰於本院固證稱：渠
    等與被告三人當時走路回家，欲返家吃飯，途經告訴人住處，被告僅在大門口與
    告訴人發生爭吵云云。惟渠等若真有在場目睹，何於在偵查中被告未聲請做證，
    而被告卻僅舉乙○○、甲○○作證？堪信渠二人是事後迴護被告之詞，不足採信
    。又被告與告訴人間固有祖厝與基地間爭執未決，惟尚未訴諸法院，為被告是認
    ，衡情告訴人僅一老嫗，並無自撞後腦受傷以誣陷被告之理。被告所辯，應係卸
    責之詞，不足採取。再被告於氣憤下拉扯年老的告訴人當時，其內心應知突將告
    訴人放手，將致告訴人受傷可能，而被告與告訴人間又有祖厝基地糾葛，實可推
    認告訴人因此受傷時，並不違背被告本意。事證已明確，被告犯行，堪以認定。
三、核被告所為，係犯刑法第二百七十七條第一項之傷害罪。爰審酌被告身為田中鎮
    大社里里長，不知為里民表率，偶因細故，即恃強傷害年老之老嫗，及其犯罪之
    動機、目的、手段、所生之危害性，告訴人所受之傷勢及被告犯罪後，仍無悔意
    等一切情狀，量處如主文所示之刑，並諭知易科罰金之折算標準，以示懲儆。
據上論斷，應依刑事訴訟法第二百九十九條第一項前段，刑法第二百七十七條第一項
、第四十一條，罰金罰鍰提高標準條例第一條前段、第二條，判決如主文。
本案經檢察官李進清到庭執行職務。
中    華    民    國    八十九    年      十二        月    十九        日
                                臺灣彰化地方法院刑事第二庭
                                    法      官  王  鏡  明
右正本證明與原本無異。
如不服本判決，應於送達後十日內向本院提出上訴狀(須附繕本)。
告訴人或被害人對於判決如有不服具備理由請求檢察官上訴者，其上訴期間之計算係
以檢察官收受判決正本之日期為準。
                                    法院書記官  于  淑  真
中    華    民    國    八十九    年      十二        月    二十一      日
刑法第二百七十七條
傷害人之身體或健康者，處三年以下有期徒刑，拘役或一千元以下罰金。
犯前項之罪，因而致人於死者，處無期徒刑或七年以上有期徒刑，致重傷者，處三年
以上，十年以下有期徒刑。


司法院資訊處製作；財團法人民間司法改革基金會備份。
